【裁判字號】    98,交上易,13
【裁判日期】    980826
【裁判案由】    過失致死等
【裁判全文】
臺灣高等法院花蓮分院刑事判決        98年度交上易字第13號
上  訴  人  臺灣花蓮地方法院檢察署檢察官
上  訴  人
即  被  告  乙○○
選任辯護人  曾泰源律師
上列上訴人因被告過失致死等案件，不服中華民國98年3月11日
臺灣花蓮地方法院98年度交易字第15號第一審判決（起訴案號：
臺灣花蓮地方法院檢察署98年度偵字第255號），提起上訴，本
院判決如下：
    主  文
原判決撤銷。
乙○○服用酒類，不能安全駕駛動力交通工具而駕駛，累犯，處
有期徒刑伍月；又因過失致人於死，處有期徒刑壹年肆月。應執
行有期徒刑壹年柒月。
    事實及理由
一、本案經本院審理結果，認第一審以上訴人即被告犯刑法第27
    6條第1項之過失致人於死罪、同法第284條第1項之過失傷害
    罪、同法第185條之3之不能安全駕駛交通工具罪，合併判處
    有期徒刑八月，除量刑外，認事用法並無不當，並引用卷附
    第一審判決書記載之事實、證據及理由。
二、經查，被告曾於民國（下同）96年1月間酒後駕車，因車身
    搖擺不定遭警攔檢，經酒精測試為每升0.58毫克，檢察官以
    違反刑法第185條之3之公共危險罪聲請簡易判決處刑，經法
    院判處拘役30日確定，有臺灣花蓮地方法院檢察署檢察官96
    年偵字第634號聲請簡易處刑書及其前科紀錄在卷可稽，可
    見被告酒後其反應遲緩，對車子之操控能力大為降低，致車
    身搖擺不定，卻未能記取教訓，不顧朋友之勸說、枉顧交通
    安全規定及輕忽他人生命、財產，仍執意酒後無照駕車，並
    以時速100公里之速度超速行駛，致車子無法承受高速爆胎
    ，其亦因酒後反應不及，失控衝向對向車道肇事，致一人死
    亡，二人受有不輕之傷勢，自己及對方之車子幾乎全毀，足
    認撞擊力量強大，其過失顯非輕微，而事發後僅賠償告訴人
    新台幣25萬元（不含汽車強制保險金額），至今仍無法與告
    訴人和解，以告慰家屬喪子之痛，毫無誠意及悔意。檢察官
    上訴以原審僅量處被告有期徒刑八月，失之過輕，為有理由
    ，自應由本院撤銷改判如主文所示。
據上論斷，應依刑事訴訟法第369條第1項前段、第364條、第299
條第1項前段，刑法第276條第1項、第284條第1項、第185條之3
、第47條第1項、第62條前段、第55條、第51條第5款、道路交通
管理處罰條例第86條第1項，刑法施行法第1條之1之規定，判決
如主文。
本案經檢察官甲○○到庭執行職務。
中    華    民    國    98    年    8     月    26    日
                         審判長法  官  謝志揚
                               法  官  劉雪惠
                               法  官  林鳳珠
以上正本證明與原本無異。
本判決不得上訴。
中    華    民    國    98    年    8     月    26    日
                               書記官  徐文彬
附錄    本判決論罪科刑法條：
中華民國刑法第276第1項：
因過失致人於死者，處2年以下有期徒刑、拘役或2千元以下罰金
。
中華民國刑法第284第1項：
因過失傷害人者，處 6 月以下有期徒刑、拘役或 5 百元以下罰
金，致重傷者，處1年以下有期徒刑、拘役或5百元以下罰金。
中華民國刑法第185條之3：
服用毒品、麻醉藥品、酒類或其他相類之物，不能安全駕駛動力
交通工具而駕駛者，處1年以下有期徒刑、拘役或科或併科15 萬
元以下罰金。
附件；
臺灣花蓮地方法院刑事判決              98年度交易字第15號
公  訴  人  臺灣花蓮地方法院檢察署檢察官
被      告  乙○○  男  39歲（民國○○年○月○○日生）
                    身分證統一編號：Ｚ000000000號
                    住花蓮縣瑞穗鄉○○路200之1號
上列被告因過失致死等案件，經檢察官提起公訴（98年度偵字第
255號），本院判決如下：
    主  文
乙○○服用酒類，不能安全駕駛動力交通工具而駕駛，累犯，處
有期徒刑參月；又因過失致人於死，處有期徒刑捌月。應執行有
期徒刑拾月。
    事  實
一、乙○○前於民國89年間因傷害案件，經臺灣高等法院花蓮分
    院判處有期徒刑10月，並裁定減刑為有期徒刑5 月確定，於
    96年10月11日易科罰金執行完畢，詎仍不知悔改，明知其無
    駕駛執照並服用酒類後，將導致其注意能力及反應能力降低
    ，不能安全駕駛動力交通工具，於97年12月4日下午3時許，
    在花蓮縣鳳林鎮某處飲用酒類飲料後，於同日下午3 時30分
    許，已達不能安全駕駛動力交通工具之程度，其辨識力、注
    意力及反應力均不如常，竟仍自上開處所駕駛車號6200─KE
    號自用小客車搭載陳新祿沿臺九線省道返家，於同日下午 5
    時10分許，行經該路段259公里又500公尺處，本應注意車前
    狀況及不得超速行駛，並隨時採取必要之安全措施等節，而
    依當時天氣晴、暮光、柏油路面、路面乾燥、無缺陷、無障
    礙物、視距良好、速限時速60公里，並無不能注意之情形，
    詎其竟因酒後疏未注意車前狀況，以時速110 公里之速度超
    速行駛，致該部自小客車右後輪因無法承受高速而爆胎，隨
    即失控跨越中心分向線，侵入來車車道，撞及丙○○騎乘車
    牌號碼AN7—539號搭載許綻紘、許瑀妡之重型機車，丙○○
    等分別彈飛數公尺遠，致許綻紘當場因頸部挫裂傷併骨折斷
    裂出血性休克死亡、丙○○受有腹內出血、右側股骨骨折等
    傷害、許瑀妡受有腹內出血、腦震盪、右側股骨骨折、前額
    撕裂傷等傷害。經花蓮縣警察局鳳林分局警員李金明據報前
    往處理，未發覺前，其主動向該警員坦承酒駕肇事，並於同
    日晚上7 時許接受酒精濃度測試，測得其呼氣所含酒精濃度
    達每公升0.37毫克，並接受本院裁判。
二、案經花蓮縣警察局鳳林分局報告臺灣花蓮地方法院檢察署檢
    察官偵查起訴。
    理  由
一、按被告以外之人於審判外之言詞或書面陳述，除法律有規定
    者外，不得作為證據。又被告以外之人於審判外之陳述，經
    當事人於審判程序同意作為證據，法院審酌該言詞陳述或書
    面陳述作成時之情況，認為適當者，亦得為證據。當事人、
    代理人或辯護人於法院調查證據時，知有第159條第1項不得
    為證據之情形，而未於言詞辯論終結前聲明異議者，視為有
    前項之同意，刑事訴訟法第159條第1項及第159條之5分別定
    有明文。查證人即告訴人丙○○、證人陳新祿於警詢時之陳
    述及道路交通事故現場圖、道路交通事故調查報告表（一）
    、（二）、財團法人佛教慈濟綜合醫院診斷證明書等，雖不
    合刑事訴訟法第159條第1項得為證據之要件，惟公訴人、被
    告對於上開審判外之言詞或書面陳述，均業於本院審理時表
    示同意引為證據，且迄於本案言詞辯論終結前亦未再聲明異
    議或撤銷同意，而本院審酌該等言詞或書面作成之情況，核
    無違法取證及證明力明顯過低之瑕疵，亦認為以之作為證據
    為適當，故依上開規定，證人丙○○、陳新祿於警詢時之陳
    述及道路交通事故現場圖、道路交通事故調查報告表（一）
    、（二）、財團法人佛教慈濟綜合醫院診斷證明書等，均具
    有證據能力。
二、上開犯罪事實，業據被告乙○○於警詢、偵查中及及本院審
    理時均坦承不諱，核與證人丙○○、陳新祿於警詢時證述之
    情節相符，並有酒精濃度測試紀錄、道路交通事故現場圖、
    道路交通事故調查報告表（一）、（二）、臺灣省花東區車
    輛行車事故鑑定委員會鑑定報告書、臺灣花蓮地方法院檢察
    署相驗筆錄、相驗屍體證明書、驗斷書各1 份、財團法人佛
    教慈濟綜合醫院診斷證明書2 份、現場及肇事車輛照片68張
    、死者相驗照片10張在卷可稽，被告自白與事實相符，堪信
    為真實。按行車速度，依速限標誌或標線之規定；汽車駕駛
    人飲用酒類或其他類似物後其吐氣所含酒精濃度超過每公升
    0.25毫克或血液中酒精濃度超過百分之0.05以上者，不得駕
    車；駕駛人應注意車前狀況，並隨時採取必要之安全措施，
    道路交通安全規則第93條第1項、第114條第2款、第94條第3
    項分別定有明文。被告雖無駕駛執照，對上開應行注意事項
    亦應甚為清楚，而案發當時天氣晴、暮光、柏油路面、路面
    乾燥、無缺陷、無障礙物、視距良好、速限時速60公里，並
    無不能注意之情形，被告於酒後竟疏於注意車前狀況，猶以
    時速110 公里之速度超速行駛，因而肇致本件事故，被告自
    有過失之駕駛行為。又被害人許綻紘因本件事故而頸部挫裂
    傷併骨折斷裂出血性休克當場死亡、被害人丙○○受有腹內
    出血、右側股骨骨折、被害人許瑀妡受有腹內出血、腦震盪
    、右側股骨骨折、前額撕裂傷等傷害，被告之過失行為與被
    害人許綻紘死亡及被害人丙○○、許瑀妡受傷之結果間，有
    相當因果關係，本件事證明確，應依法論科。
三、核被告所為，係犯刑法第276條第1項之過失致人於死罪、同
    法第284條第1項之過失傷害罪、同法第185條之3之不能安全
    駕駛交通工具而駕駛罪。被告以一過失之駕駛行為同時觸犯
    刑法第276條第1項之過失致人於死罪及同法第284條第1項之
    過失傷害罪，為想像競合犯，依刑法第55條之規定，應從重
    之過失致人於死罪處斷。被告所犯上開過失致人於死罪及不
    能安全駕駛交通工具而駕駛罪間，犯意各別、行為互殊，應
    予分論併罰。又被告前於89年間因傷害案件，經臺灣高等法
    院花蓮分院判處有期徒刑10月，並裁定減刑為有期徒刑5 月
    確定，於96年10月11日易科罰金執行完畢等情，有臺灣高等
    法院被告前案紀錄表1 份在卷可稽，其前受有期徒刑執行完
    畢，於5 年內故意再犯本件有期徒刑以上之罪，其所犯上開
    不能安全駕駛動力交通工具而駕駛罪為累犯（過失致人於死
    罪部分因非故意犯罪，不構成累犯），應依刑法第47條第 1
    項規定加重其刑。而被告於本案車禍發生時，並無駕駛執照
    ，又係酒醉駕車發生車禍致被害人死亡等情，業據被告自承
    在卷，並有舉發違反道路交通管理事件通知單（花警交字第
    P00000000號）及酒精濃度測試紀錄各1份在卷可參，是被告
    無照酒後駕車，因過失而致人死亡，應依道路交通管理處罰
    條例第86條第1 項規定，加重其刑。被告於警員前往醫院詢
    問時，在其上開犯行未為任何有偵查犯罪職權之公務員知悉
    前，即當場向到場處理之警員自首，承認其為肇事人，並進
    而接受本件裁判，有花蓮縣警察局道路交通事故肇事人自首
    情形紀錄表1 份附卷可稽，應依刑法第62條前段就其所犯上
    開2罪減輕其刑。被告所犯上開2罪部分並應依刑法第71條第
    1 項之規定先加後減之。爰審酌被告明知無駕駛執照及飲酒
    致醉，不能安全駕駛，猶駕車上路，顯心存僥倖，並缺乏尊
    重其他用路人生命、財產安全之觀念，高速行駛於省道上，
    造成用路人之危險，且酒後肇事造成他人死亡及傷害，犯後
    坦承犯行，然未能與被害人及被害人之家屬和解等一切情狀
    ，分別就其所犯上開2 罪分別量處如主文所示之刑，並定其
    應執行之刑，以示懲儆。
據上論斷，應依刑事訴訟法第299條第1項前段，刑法第276 條第
1項、第284條第1項、第185條之3、第47條第1項、第62條前段、
第55條、第51條第5款、道路交通管理處罰條例第86條第1項，刑
法施行法第1條之1之規定，判決如主文。
本案經檢察官張立中到庭執行職務。
中    華    民    國    98    年    3     月    11    日
                  刑事第三庭    法  官  湯國杰
以上正本證明與原本無異。
如不服本判決應於收受送達後10日內向本院提出上訴書狀，並應
敘述具體理由。其未敘述上訴理由者，應於上訴期間屆滿後20日
內向本院補提理由書 (均須按他造當事人之人數附繕本)「 切勿
逕送上級法院」。告訴人或被害人如對於本判決不服者，應具備
理由請求檢察官上訴，其上訴期間之計算係以檢察官收受判決正
本之日期為準。
中    華    民    國    98    年    3     月    11    日
                                書記官
附錄本判決論罪之法律條文：
中華民國刑法第276第1項：
因過失致人於死者，處2年以下有期徒刑、拘役或2千元以下罰金
。
中華民國刑法第284第1項：
因過失傷害人者，處 6 月以下有期徒刑、拘役或 5 百元以下罰
金，致重傷者，處1年以下有期徒刑、拘役或5百元以下罰金。
中華民國刑法第185條之3：
服用毒品、麻醉藥品、酒類或其他相類之物，不能安全駕駛動力
交通工具而駕駛者，處1年以下有期徒刑、拘役或科或併科15 萬
元以下罰金。


司法院資訊處製作；財團法人民間司法改革基金會備份。
